【裁判字號】    95,勞簡上,2
【裁判日期】    951122
【裁判案由】    給付資遣費等
【裁判全文】
臺灣屏東地方法院民事判決             95年度勞簡上字第2號
上  訴  人  遠東材料科技股份有限公司
法定代理人  乙○○
被上訴人    甲○○
訴訟代理人  徐建光律師
上列當事人間請求給付資遣費等事件，上訴人對於民國95年6 月
5 日本院95年度屏勞簡字第2 號第一審判決提起上訴，本院於95
年11月8 日言詞辯論終結，判決如下：
    主  文
上訴駁回。
第二審訴訟費用由上訴人負擔。
    事實及理由
一、本件被上訴人經合法通知無正當理由不到場，核無民事訴訟
    法第386 條各款所列情形，准依上訴人之聲請，由其一造辯
    論而為判決，合先敘明。
二、被上訴人起訴主張：被上訴人自民國86年6 月24日起受僱於
    上訴人，詎上訴人竟以公司虧損及業務緊縮，無法提供被上
    訴人充分工作為由，要求被上訴人於92年8 月31日起在家休
    息，等候復工通知，並於94年8 月20日逕行將被上訴人勞健
    保轉出退保。被上訴人受僱於上訴人繼續工作共6 年又3 個
    月，平均工資新臺幣（下同）26,400元，上訴人未依法律規
    定預告終止勞動契約並給付資遣費，爰依勞動基準法第16條
    第3 項、第17條規定，請求被告給付預告期間工資26,400元
    ，及資遣費165,000 元（26,400×6.25），合計191,400 元
    ，及自起訴狀繕本送達翌日即95年3 月7 日起至清償日止，
    按週年利率5 ％計算之利息。於本院聲明：上訴駁回。
三、上訴人則以：上訴人公司於91年5 月底跳票後，營運即進入
    不正常狀態，業務大量減縮，嚴重虧損，以致勞工薪資無法
    正常發放，大部分員工自行離職或無工作選擇不來上班，目
    前上訴人近乎全面停業，積欠3 億元債務，並無資產處理資
    遣費事宜。又被上訴人之平均工資僅為23,154元，且被上訴
    人係因沒有工作自願離職，上訴人自無需給付預告期間工資
    及資遣費等語資為抗辯。原審為上訴人敗訴之判決，於本院
    聲明：(一)原判決廢棄；(二)被上訴人在第一審之訴駁回。
四、兩造不爭執之事項：
  (一)被上訴人自86年6月24日起受僱於上訴人。
  (二)上訴人於91年5 月底起因業務緊縮無法提供被上訴人工作，
    積欠被上訴人薪資。
  (三)上訴人於94年4 月22日向勞保局提出申請辦理被上訴人於92
    年8 月31日退保。
五、兩造爭執之事項：
  (一)被上訴人是否因連續曠職3 日以上，上訴人得終止勞動契約
    ？
  (二)被上訴人得否向上訴人請求給付預告期間之工資及資遣費？
  (三)被上訴人之平均工資為何？所得請求給付之金額為何？
  (四)上訴人於91年5 月底起因業務緊縮無法提供被上訴人工作時
    ，是否對被上訴人解僱？
六、經查：
  (一)按非有虧損或業務緊縮時，雇主不得預告勞工終止勞動契約
    ，勞動基準法第11條第2 款定有明文。
  (二)經查，上訴人於91年5 月底起，因公司擴展太快，致業務緊
    縮，無法提供工作，積欠被上訴人薪資，被上訴人乃於92年
    8 月31日終止勞動契約，上訴人並於94年4 月22日向勞工保
    險局辦理退保等情，為兩造所不爭執（見原審卷第46至47頁
    ），並有上訴人委任周春米律師事務所代發函、勞工保險被
    保險人投保資料表、屏東縣政府勞資爭議協調會議紀錄及被
    告債務現況表及等資料附卷可稽（見原審卷第4 、5 、39、
    、42頁），堪信為真實。是足認上訴人顯有因虧損或業務緊
    縮而得預告勞工終止勞動契約情事，核該當於勞動基準法第
    11條第2 款「虧損或業務緊縮時」規定之情形，而被上訴人
    亦因此離職，堪認兩造間勞動契約業經上訴人於是日合法終
    止。
  (三)上訴人雖抗辯被上訴人係自行離職，且自92年7 月22日起即
    連續曠職缺勤3 日以上，依勞動基準法第18條規定，上訴人
    自無須發給預告工資及資遣費云云，並提出被上訴人92年7
    、8 月份考勤表（見本院卷第11至13頁）為據。然被上訴人
    否認係自行離職，且否認上訴人所提出之考勤表之真正，而
    上開考勤表核屬私文書，依民事訴訟法第357 條規定，自應
    由被上訴人負舉證責任，上訴人未舉證以實其說，自難採信
    。且上訴人委託周春米律師事務所代發之函文，及上訴人所
    提之勞工保險退保申報表，均已載明被上訴人係於92年8 月
    31日離職，此有上開函文及申報表各1 份附卷可稽（見原審
    卷第5 頁、本院卷第9 頁），亦與上訴人所提出之考勤表上
    記載自92年7 月22日起無打卡記錄之記載不符，此益足證上
    訴人抗辯被上訴人自92年7 月22日起連續曠職，應屬不實，
    而難採信。準此，上訴人既已自承被告公司有業務緊縮、嚴
    重虧損及積欠工資之情事，業如前述，足證被告確係因虧損
    及業務緊縮而終止兩造勞動契約，核屬勞動基準法第11條第
    2 款所定應預告勞工終止勞動契約之範疇。則本件上訴人既
    未經預告即終止勞動契約，自應依勞動基準法第16條第3 項
    之規定給付被上訴人預告期間之工資，並應依同法第17條之
    規定發給原告資遣費。
  (四)次按雇主依第11條規定終止勞動契約，對於繼續工作3 年以
    上之勞工，應於30日前預告之；雇主未依規定期間預告而終
    止契約者，應給付預告期間之工資；雇主依前條規定終止勞
    動契約，應發給勞工資遣費，每滿1 年發給相當於1 個月平
    均工資之資遣費，其剩餘月數，以比例計給之，未滿1 個月
    者以1 個月計，勞動基準法第16條第1 項第3 款、第3 項及
    第17條分別定有明文。本件被上訴人主張平均工資為26,400
    元，業據提出勞工保險被保險人投保資料表為證，上訴人則
    否認被上訴人投保薪資即為實際薪資，辯稱被上訴人平均工
    資僅23,154元云云，並提出薪資明細表1 份為證。惟查，上
    訴人所提薪資明細表乃由電腦製作，已為被上訴人否認其真
    正，上訴人未能提出有被上訴人簽收之薪資單據或匯款資料
    以實其說，尚難認其所提資料可採。況衡諸常情，雇主申報
    勞工投保薪資時，常以勞工實際所得薪資較低之金額申報為
    投保薪資，以減輕雇主所需負擔之勞工保險費，是雇主以較
    高薪資長期為勞工投保，負擔較高保險費之情況，顯與常情
    不符，足認上訴人辯稱被上訴人平均工資僅23,154元云云，
    應非實在，故本件被上訴人平均工資之計算，應以投保之26
    ,400元為基準。
  (五)準此，本件被上訴人受僱上訴人繼續工作6 年又3 個月，自
    得請求被告給付30日預告期間之工資，並得請求被告發給6
    又3/12個月平均工資之資遣費。又原告平均工資為26,400元
    ，則原告所得請求被告給付之預告期間工資為26,400元，其
    所得請求被告給付之資遣費則為165,000 元【26,400×（6
    ＋3 /12） 】，兩者合計為191,400 元。
七、綜上所述，本件被上訴人依勞動基準法第16條第3 項及第17
    條之規定，請求被告給付191,400 元，及自起訴狀繕本送達
    翌日即95年3 月7 日起至清償日止，按週年利率5 ％計算之
    利息，為有理由。原審就上開請求，為上訴人敗訴之判決，
    並無違誤，上訴意旨求予廢棄改判，為無理由，應駁回其上
    訴。
八、本件事證已臻明確，兩造其餘主張及所提證據經審酌後認均
    與判決不生影響，爰不一一論列，併此敘明。
九、據上論結，本件上訴為無理由，依民事訴訟法第436 條之1
    第3 項、第463 條、第385 條第1 項前段、第449 條第1 項
    、第78條，判決如主文。
中    華    民    國    95    年    11    月    22    日
                  民事第二庭    審判長法  官  阮世賢
                                      法  官  吳思怡
                                      法  官  楊文廣
正本係照原本作成。
本件不得上訴。
                                      書記官  顏子仁
中    華    民    國    95    年    11    月    22    日


司法院資訊處製作；財團法人民間司法改革基金會備份。
